---
title: "Smoking Status Prediction Challenge 2.0 (epismoke2.0)"
subtitle: "Compte-rendu à compléter"
author: "Florent Chuffart"
date: "`r Sys.Date()`"
output:
  rmarkdown::html_document:
    toc: true
    toc_float: true
    toc_depth: 3
    number_sections: true
---

```{r, echo=FALSE, eval=TRUE}
knitr::opts_chunk$set(collapse=TRUE, comment = "#>", fig.width=9, fig.height=6, eval=TRUE, echo=FALSE, results="hide")
``` 

Ce document propose une méthode pour résoudre le *data challenge* `epismoke2.0`.

L’**objectif** est de prédire le statut tabagique des patients dans le jeu de données `data_test`.

Dans ce document nous allons essentiellement travailler du le jeu de données d’apprentissage `data_train`.


# Statistiques descriptives

**Le jeu de donnée `data_train`**

```{r loading_data, echo=TRUE, results="verbatim"}
data_train = readRDS(file = "data_train.rds")
data_test = readRDS(file = "data_test.rds")
dim(data_train)
dim(data_test)
head(data_train[,1:6])
```

Etudier la distribution des valeurs de méthylation.

```{r echo=TRUE, results="verbatim"}
probes = colnames(data_train)[5:10004]
head(data_train[,probes[1:10]])
```

Distribution du statut tabagique des patients dans `data_train`

```{r, echo=TRUE, results="verbatim"}
head(data_train[,1:4])
table(data_train$smoking_status)
```


# `data_train1` et `data_train2`


Nous séparons ici `data_train` en 2 jeux de données `data_train1` et `data_train2`.

```{r, echo=TRUE, results="verbatim"}
set.seed(1)
data_train1 = data_train[sample(1:nrow(data_train), round(nrow(data_train) * .75)),]
dim(data_train1)
data_train2 = data_train[setdiff(rownames(data_train), rownames(data_train1)),]
dim(data_train2)

prop.table(table(data_train1$smoking_status))
prop.table(table(data_train2$smoking_status))
```

L’ojectif maintenant est : 

- construire et entrainer un modèle simple sur `data_train1`
- évaluer ce modèle sur `data_train2`


# Méthode SIS

La method SIS [Shurely Independant Screening, Zhang HH. J R Stat Soc Series B Stat Methodol. 2008] appliquée aux sondes consiste à 
réaliser autant d’ANOVA du type $probe \sim smoking_status$ qu’il y a de sondes

1. Commenmtez le code suivant : 

```{r screening, echo=TRUE, results="verbatim"}
siscreening = function(data_train) {
  probes = colnames(data_train)[5:10004]        # to be update
  pval_fisher = c()
  beta1 = c()
  beta2 = c()
  r2 = c()
  for (p in probes) {
    m = lm(data_train[,p]~data_train[,"smoking_status"])    
    pval_fisher = c(pval_fisher, anova(m)[1,5])  
    beta1 = c(beta1, m$coefficients[[2]]) 
    beta2 = c(beta2, m$coefficients[[3]]) 
    r2 = c(r2, summary(m)$r.squared)
  }
  names(pval_fisher)  = probes
  names(beta1)         = probes  
  names(beta2)         = probes  
  names(r2)           = probes  
  return(data.frame(pval_fisher=pval_fisher, beta1=beta1, beta2=beta2, r2=r2))
}
if (!exists("msiscreening")) {msiscreening = memoise::memoise(siscreening)}

sis_res = msiscreening(data_train1)  
head(sis_res)
```

2. Peut-on tracer le **volcano plot** correspondant au screening ?

3. Commentez le graphique en abscisse le $R^2$ de chaque modéle indépendant et en ordonnée le $-log10(pval_{fisher})$ correspondant. Pensez aux titres. Commentez.

```{r volcano1, echo=TRUE, results="verbatim"}
layout(matrix(1:2, 1), respect=TRUE)
plot(sis_res$r2, -log10(sis_res$pval))                  
```

```{r head8_sis, fig.height=9, echo=TRUE, results="verbatim"}
sis_probes = rownames(sis_res)[order(sis_res$pval_fisher)]
head(sis_probes,6)
```

4. Commentez le code et les graphiques suivants : 

```{r sis_1, echo=TRUE, results="verbatim"}
m1 = lm(data_train1[,sis_probes[1]]~data_train1[,"smoking_status"])
m2 = lm(data_train1[,sis_probes[2]]~data_train1[,"smoking_status"])
m3 = lm(data_train1[,sis_probes[3]]~data_train1[,"smoking_status"])
m4 = lm(data_train1[,sis_probes[4]]~data_train1[,"smoking_status"])
m5 = lm(data_train1[,sis_probes[5]]~data_train1[,"smoking_status"])
m6 = lm(data_train1[,sis_probes[6]]~data_train1[,"smoking_status"])
layout(matrix(1:6, 2), respect=TRUE)
boxplot(data_train1[,sis_probes[1]]~data_train1[,"smoking_status"], main=paste0(sis_probes[1], "~smoking_status R^2: ", signif(summary(m1)$r.squared, 3)))
boxplot(data_train1[,sis_probes[2]]~data_train1[,"smoking_status"], main=paste0(sis_probes[2], "~smoking_status R^2: ", signif(summary(m2)$r.squared, 3)))
boxplot(data_train1[,sis_probes[3]]~data_train1[,"smoking_status"], main=paste0(sis_probes[3], "~smoking_status R^2: ", signif(summary(m3)$r.squared, 3)))
boxplot(data_train1[,sis_probes[4]]~data_train1[,"smoking_status"], main=paste0(sis_probes[4], "~smoking_status R^2: ", signif(summary(m4)$r.squared, 3)))
boxplot(data_train1[,sis_probes[5]]~data_train1[,"smoking_status"], main=paste0(sis_probes[5], "~smoking_status R^2: ", signif(summary(m5)$r.squared, 3)))
boxplot(data_train1[,sis_probes[6]]~data_train1[,"smoking_status"], main=paste0(sis_probes[6], "~smoking_status R^2: ", signif(summary(m6)$r.squared, 3)))
```



5. Le code suivant réalise l’ACP de `data_train1` pour les 10 premières `sis_probes`.
   Tracez le barycentre de chacun des trois groupes (`current`, `former`, `never`).
   Commentez.


```{r}
data = as.matrix(data_train1[, sis_probes[1:10]])
col = as.numeric(data_train1$smoking_status)
pca = prcomp(data, scale=TRUE)
v = pca$sdev * pca$sdev
p = v / sum(v) * 100
layout(matrix(1:6,2, byrow=FALSE), respect=TRUE)
barplot(p)
i=3
j=2
plot(pca$x[,i], pca$x[,j], xlab=paste0("PC", i, "(", signif(p[i], 3), "%)"), ylab=paste0("PC", j, "(", signif(p[j], 3), "%)"), col=col)
i=1
j=3
plot(pca$x[,i], pca$x[,j], xlab=paste0("PC", i, "(", signif(p[i], 3), "%)"), ylab=paste0("PC", j, "(", signif(p[j], 3), "%)"), col=col)
i=1
j=2
plot(pca$x[,i], pca$x[,j], xlab=paste0("PC", i, "(", signif(p[i], 3), "%)"), ylab=paste0("PC", j, "(", signif(p[j], 3), "%)"), col=col)
i=4
j=5
plot(pca$x[,i], pca$x[,j], xlab=paste0("PC", i, "(", signif(p[i], 3), "%)"), ylab=paste0("PC", j, "(", signif(p[j], 3), "%)"), col=col)
plot.new()
legend("bottomright", levels(data_train1$smoking_status), pch=1, col=1:length(levels(data_train1$smoking_status)))
``` 

6. Le code suivant construit plusieurs modèles prédisant la colonne `current01`. Commentez l’évolution de l’érreur.

  
```{r echo=TRUE, results="verbatim"}
model_sis_i = function(data_train, i, screening_func=msiscreening) { 
  print(paste0("model sis ", i))
  sis_res = screening_func(data_train)  
  sis_probes = rownames(sis_res)[order(sis_res$pval_fisher)]
  formula = as.formula(paste0(c("current01~1", sis_probes[0:i]), collapse="+")) ; 
  # print(formula)
  # foo = rbind(
  #   c(0, 0 , 0, rep(0, 10000)),
  #   c(0, 0 , 0, rep(1, 10000)),
  #   c(1, 1 , 1, rep(0, 10000)),
  #   c(1, 1 , 1, rep(1, 10000))
  # )
  # colnames(foo) = colnames(data_train)[-1]
  # bar = data.frame(smoking_status=rep("never",4), foo)
  # data_train_enh = rbind(data_train, bar)
  data_train_enh = data_train
  dim(data_train_enh)
  m = glm(formula, data_train_enh, family=binomial(link="logit"))
  return(m)
}


err1 = c()
err2 = c()

for (i in 1:50) {
  print(i)
  m = model_sis_i(data_train1, i)
  pred_train1 = predict.glm(m, data_train1, type="response")
  pred_train2 = predict.glm(m, data_train2, type="response")
  err1 = c(err1, sum(ifelse(pred_train1>0.5, 1, 0) != data_train1$current01) / nrow(data_train1))
  err2 = c(err2, sum(ifelse(pred_train2>0.5, 1, 0) != data_train2$current01) / nrow(data_train2))
} 

plot(err1)
points(err2, col=2)

```

7. En vous fondant sur ce code. Construisez un modèle qui prédit les colonnes `former01`, `never01`, puis `smoking_status`

# Information de session

```{r, results="verbatim"}
sessionInfo()
```



